【裁判字號】    98,訴,1232
【裁判日期】    981021
【裁判案由】    強盜等
【裁判全文】
臺灣高雄地方法院刑事判決              98年度訴字第1232號
公  訴  人  臺灣高雄地方法院檢察署檢察官
被      告  丙○○
指定辯護人  本院公設辯護人戊○○
上列被告因強盜案件，經檢察官提起公訴（98年度偵字第21979
號），本院判決如下：
    主  文
丙○○行使變造特種文書，足以生損害於公眾，累犯，處有期徒
刑參月，扣案之白色膠帶壹捲沒收。又意圖為自己不法之所有，
攜帶兇器，搶奪他人之動產，因防護贓物、脫免逮捕，當場施以
強暴、脅迫，累犯，處有期徒刑柒年陸月，扣案之水果刀壹把、
不具殺傷力之氣體動力式槍枝壹支（槍枝管制編號000000
0000號，含彈匣壹個），均沒收。應執行有期徒刑柒年捌月
，扣案之白色膠帶壹捲、水果刀壹把、不具殺傷力之氣體動力式
槍枝壹支（槍枝管制編號0000000000號，含彈匣壹個
），均沒收。
    事  實
一、丙○○前於民國96年間，因詐欺案件，經本院以96年度簡上
    字第112 號判處有期徒刑4 月，嗣經本院以96年度聲減字第
    3549號減為有期徒刑2 月，於96年9 月5 日易科罰金執行完
    畢。詎猶不知悔改，竟分別基於變造特種文書並持以行使及
    意圖為自己不法所有之犯意，為掩飾犯行、逃避查緝，先於
    98年7 月28日上午10時許在高雄市鼓山區九如陸橋底下某廢
    棄工廠內，將其妻即不知情之甲○○所有車號XNQ-483 號重
    型機車，以如附表一編號4 所示之白色膠帶貼住車牌後，再
    用黑色奇異筆（未扣案）將車號變造成XOY-804 號，而騎乘
    該車外出以行使之，足生損害於道路交通管理機關對於管理
    車牌之正確性；復意圖為自己不法之所有，於98年7 月28日
    下午4 時17分許，身著其所有如附表一編號1 、2 所示西裝
    褲1 條、皮鞋1 雙、黑色西裝外套1 件，並將其所有如附表
    一編號3 所示足以對人之生命、身體安全構成威脅，客觀上
    可供兇器使用，但不具殺傷力之氣體動力式槍枝1 把（槍枝
    管制編號0000000000號，含彈匣1 個）預藏在外套口袋內，
    另將其所有如附表一編號3 所示水果刀1 把藏放在上開機車
    座墊下，以預備供犯罪所用，隨即騎乘該車前往丁○○址設
    高雄市○○區○○路257 號「上玉銀樓」，進入店內佯裝欲
    購買手鍊，俟銀樓負責人丁○○拿出5 條共重1 兩、價值新
    臺幣（下同）5 萬元之黃金手鍊供丙○○挑選時，丙○○即
    乘丁○○不及防備之際，迅速伸出右手搶奪該5 條手鍊，旋
    欲離開現場，丁○○見狀乃雙手抓住丙○○脖子，要求返還
    ，丙○○為防護贓物、脫免逮捕，竟奮力掙脫，同時自西裝
    口袋內取出上開槍枝，指向丁○○，喝令丁○○不許動，命
    其將大門打開，以此方式當場對丁○○施以強暴、脅迫，至
    使丁○○不能抗拒，聽從指示將大門打開，丙○○因而順利
    取得前開5 條手鍊後騎車逃逸。丙○○得逞後，分別於同日
    及翌日，將其中2 條手鍊持往陳振德址設高雄縣鳳山市○○
    路60之3 號「宏信銀樓」、趙文暉址設高雄市○○區○○街
    35 號 「金保全銀樓」變賣，分別賣得14,700元、10,110元
    ，共得款24,810元。嗣因丙○○騎乘機車逃離「上玉銀樓」
    時不慎將1 頂黑色安全帽遺落現場，經警據報到場扣押後，
    採集安全帽上之指紋，循線於98年7 月29日查獲丙○○，扣
    得其所有如附表一編號1 所示之物，及起出如附表二所示之
    贓物，丙○○再帶員警前往如附表一編號2 至4 所示地點，
    扣得其所有如各編號所示之物，始悉上情。
二、案經高雄市政府警察局三民第二分局報請臺灣高雄地方法院
    檢察署檢察官偵查起訴。
    理  由
一、本判決所引用如後所述被告以外之人於審判外之陳述，縱無
    刑事訴訟法第159 條之1 至第159 條之4 或其他傳聞證據例
    外情形，因檢察官、被告丙○○及辯護人均同意作為證據使
    用，依刑事訴訟法第159 條之5 第1 項之規定，本院審酌該
    等證據作成之情況，亦認為適當，均具有證據能力。
二、訊據被告對上揭事實坦承不諱，核與證人即被害人丁○○、
    證人即宏信銀樓負責人陳振德、證人即金保全銀樓負責人趙
    文暉分別於警詢時證述之情節一致，復有高雄市政府警察局
    三民第二分局自願受搜索同意書、搜索扣押筆錄、扣押物品
    清單、車號XNQ-483 號重型機車車籍資料查詢紙、宏信銀樓
    金飾買入登記簿、金保全銀樓原料金買進登記簿、內政部警
    政署刑事警察局98年7 月30日刑鑑字第0980112489號、98年
    8 月17日刑紋字第0980112476號、98年8 月31日刑醫字第09
    80105322號鑑驗書各1 份，與車號XNQ-483 號重型機車照片
    2 張、監視器照片4 張、案發現場翻拍照片13張、金保全銀
    樓、宏信珠寶銀樓照片各2 張、三清歷史文化院、扣案空氣
    動力槍枝1 支、水果刀1 支及膠帶1 捲之照片6 張附卷可稽
    （見偵卷第7 至44、65至74頁及本院卷第16至22、41至53頁
    ），並有扣案如附表一、二所示之物及黑色安全帽1 頂可資
    佐證。再者，扣案之槍枝1 把（槍枝管制編號0000000000號
    ，含彈匣1 個）經送往內政部警政署刑事警察局鑑驗，認係
    氣體動力式槍枝，以填充氣體為發射動力，經操作檢視，洩
    氣撞鐵力道不足，致槍枝發射動能甚微，認不具殺傷力，此
    有該局98年8 月21日刑鑑字第0980112489號鑑驗書1 份附卷
    可稽（見偵卷第86至87頁）；然經本院當庭勘驗結果，顯示
    重量為0.6 公斤，其中彈匣、槍機經分別秤重為0.2 公斤、
    0.4 公斤，且槍機長度17公分，槍機到握柄底部12公分，經
    拉槍機、退出彈匣檢視槍枝各部位及以手敲擊，可見槍身為
    塑膠材質，滑套為金屬材質，彈匣外殼為金屬材質，槍管為
    塑膠材質，保險卡榫鏽蝕，此有本院勘驗筆錄1 份在卷可憑
    （見本院卷第37頁），是以扣案之槍枝外型酷似真槍，槍身
    具有金屬材質，堅硬沉重，握柄造型及形狀亦便於單手持以
    敲擊，在客觀上顯足以對人之生命、身體、安全構成威脅，
    自應認為可作兇器使用。足見被告之自白與事實相符，堪可
    採為認定事實之依據。從而，本件事證明確，被告犯行均堪
    認定，應依法論罪刑科。
三、按汽車牌照為公路監理機關所發給，固具有公文書性質，惟
    依道路交通安全規則規定，汽車牌照僅為行車之許可憑證，
    自屬於刑法第212 條所列特許證之一種，最高法院63年台上
    字第1550號判例可資參照。是核被告變造車牌號碼部分後騎
    乘外出之所為，係犯刑法第216 條、第212 條之行使變造特
    種文書罪。次按刑法第329 條準強盜罪之規定，立法者就竊
    盜或搶奪而當場施以強暴、脅迫者，列舉防護贓物、脫免逮
    捕、湮滅罪證此3 種經常導致強暴、脅迫行為之具體事由，
    視為與強盜行為相同，而予以重罰，擬制為強盜行為之準強
    盜罪構成要件行為，乃因準強盜罪之取財行為與施強暴、脅
    迫行為之因果順序，雖與強盜罪相反，卻有時空之緊密連接
    關係，以致竊盜或搶奪之故意與施強暴、脅迫之故意，並非
    截然可分，而得以視為一複合之單一故意，亦即可認為此等
    行為人之主觀不法與強盜行為人之主觀不法幾無差異，復因
    取財行為與施強暴、脅迫行為之因果順序縱使倒置，客觀上
    對於被害人或第三人所造成財產法益與人身法益之損害卻無
    二致，而得予以相同之評價，故擬制為強盜行為；又所謂強
    暴脅迫手段，祇須抑壓被害人之抗拒，足以喪失其意思自為
    已足，縱令被害人實際並無抗拒行為，仍於強盜罪之成立，
    不生影響，此觀刑法第329 條、司法院大法官解釋釋字第63
    0 號自明。查本件被告於前開搶奪黃金手鍊之行為遭被害人
    發現後，為防護贓物及脫免逮捕，即奮力掙脫，且取出扣案
    槍枝，指向被害人，喝令其不許動，並命其將大門打開，以
    此方式當場對被害人施以強暴、脅迫，且達使被害人無法抗
    拒之程度，所為係犯刑法第325 條第1 項之搶奪罪，且因防
    護贓物、脫免逮捕，而當場施以強暴、脅迫之行為，應依同
    法第329 條之準強盜罪論處。又按刑法第321 條第1 項第3
    款之攜帶兇器之加重條件，此所謂兇器，其種類並無限制，
    凡客觀上足對人之生命、身體、安全構成威脅，具有危險性
    之兇器均屬之，最高法院79年台上字第5253號判例意旨可資
    參照。查本件扣案槍枝具有金屬材質，堅硬沉重，握柄造型
    及形狀亦便於單手持以敲擊，在客觀上足以危害他人生命、
    身體之安全，已如前述，揆諸上開判例意旨之說明，顯具有
    客觀危險性，自屬兇器無訛。再者，刑法第329 條之以強盜
    論，即以強盜罪相當條文處罰之意，並非專以同法第328 條
    第1 項之強盜論，故同法第330 條所謂犯強盜罪，不僅指自
    始犯強盜罪而言，即依同法第329 條以強盜論者，亦包括之
    ，若此項準強盜有同法第321 條第1 項各款情形之一，自應
    依同法第330 條論處，最高法院68年台上字第2772號判例意
    旨可資參照。是核被告持扣案槍枝搶奪被害人，所為係犯刑
    法第330 條第1 項之加重準強盜罪。公訴意旨未慮及被告於
    強盜時所攜帶之槍枝係屬兇器，僅依刑法第329 條以刑法第
    328 條第1 項之普通強盜罪論，容有未洽，惟起訴書犯罪事
    實欄既已明載被告攜帶槍枝而強盜，自屬業經起訴，應由本
    院變更法條而予審判。被告前曾有如事實欄所示受有期徒刑
    已執行完畢之前科，有臺灣高等法院被告前案紀錄表1 份可
    稽，其於執行完畢後5 年內，故意再犯此2 件有期徒刑以上
    之罪，均為累犯，應各依刑法第47條第1 項之規定加重其刑
    。另按刑法第59條規定所稱因犯罪情狀可堪憫恕，得酌量減
    輕其刑之規定，必須犯罪另有特殊之原因與環境，在客觀上
    足以引起一般同情，認為即予宣告法定最低刑度，猶嫌過重
    者，始有其適用，最高法院45年台上字第1165號判例亦同此
    意旨，是本件被告縱因家中經濟困難，致下手犯案，亦僅係
    其犯罪之動機、目的或可原諒，得否作為科刑輕重之標準而
    已，尚難謂在客觀上足以引起一般同情，況被告持客觀上可
    供兇器使用之物強盜他人財物，對被害人造成之危害甚大，
    稍有不慎，更有致被害人死傷之可能，且此類暴力案件對治
    安具有指標性意義，足以影響社會大眾之觀感，對照本罪之
    法定本刑為7 年以上有期徒刑而言，罪與刑二者之間應屬相
    當，並無對被告再科以低於上開法定刑度之刑之必要，附此
    敘明。爰審酌被告正值青壯，不思努力工作以營生，竟僅因
    缺錢花用，搶奪他人財物，造成他人財產上之損害，復在遭
    被害人發現並攔阻時，為防護贓物、脫免逮捕，竟奮力掙脫
    ，並持扣案槍枝脅迫被害人，造成被害人心生畏怖，而無法
    抵抗，顯見被告守法觀念淡薄，亦未與被害人達成和解，惟
    念其犯後坦承犯行，態度尚可，且經查獲後帶同員警起出如
    附表一所示犯案所用之物及如附表二所示贓物，贓物並由被
    害人領回，復衡酌被告之犯罪動機、目的、手段、智識程度
    、生活狀況及搶奪財物之價值、所生損害等一切情狀，分別
    量處如主文所示之刑，並定其應執行刑，以示懲儆。
四、扣案如附表一編號3 所示槍枝1 支係被告所有持以對被害人
    施以脅迫，至使被害人不能抗拒而交付財物所用之物；附表
    一編號4 所示白色膠帶1 捲亦為被告所有，供被告變造上開
    車號所用之物；又扣案如附表一編號3 所示水果刀1 把係被
    告所有，藏放在機車座墊下，預備供其搶奪所用之物，為被
    告供承明確（見本院卷第66頁），是均應依刑法第38條第1
    項第2 款之規定宣告沒收之。至另扣案之黑色安全帽1 頂及
    如附表一編號1 、2 所示之西裝褲1 條、皮鞋1 雙、黑色西
    裝外套1 件，並非直接作為或預備作為行使變造特種文書或
    準強盜犯行所用之物，若予以沒收既無法達到預防犯罪之效
    果，亦無法促進社會安全或公共利益；及被告用以變造車號
    之奇異筆1 支，業經被告丟棄而未扣案，為被告供承明確（
    見本院卷第66頁），且非屬違禁物，為免將來執行困難，爰
    均不予宣告沒收，併此敘明。
據上論斷，應依刑事訴訟法第299 條第1 項前段、第300 條，刑
法第216 條、第212 條、第321 條第1 項第3 款、第330 條第1
項、第47條第1 項、第38條第1 項第2 款、第51條第5 款，刑法
施行法第1 條之1 ，判決如主文。
本案經檢察官乙○○到庭執行職務。
中    華    民    國    98    年    10    月    21    日
                  刑事第十四庭   審判長法  官  陳銘珠
                                       法  官  張凱鑫
                                       法  官  李俊霖
以上正本證明與原本無異。
如不服本判決應於收受送達後10日內向本院提出上訴書狀，並應
敘述具體理由；如未敘述上訴理由者，應於上訴期間屆滿後20日
內向本院補提理由書（均須按他造當事人之人數附繕本）「切勿
逕送上級法院」。
中    華    民    國    98    年    10    月    21    日
                                       書記官  武凱葳
附錄論罪科刑實體法條文：
刑法第212 條
偽造、變造護照、旅券、免許證、特許證及關於品行、能力服務
或其他相類之證書、介紹書，足以生損害於公眾或他人者，處1
年以下有期徒刑、拘役或300 元以下罰金。
刑法第216 條
行使第210 條至第215 條之文書者，依偽造、變造文書或登載不
實事項或使登載不實事項之規定處斷。
刑法第321條
犯竊盜罪而有左列情形之一者，處6 月以上、5 年以下有期徒刑
：
一、於夜間侵入住宅或有人居住之建築物、船艦或隱匿其內而犯
    之者。
二、毀越門扇、牆垣或其他安全設備而犯之者。
三、攜帶兇器而犯之者。
四、結夥三人以上而犯之者
五、乘火災、水災或其他災害之際而犯之者。
六、在車站或埠頭而犯之者。
前項之未遂犯罰之。
刑法第329 條
竊盜或搶奪，因防護贓物、脫免逮捕或湮滅罪證，而當場施以強
暴脅迫者，以強盜論。
刑法第330條
犯強盜罪而有第321 條第1 項各款情形之一者，處7 年以上有期
徒刑。
前項之未遂犯罰之。
附表一：
┌──┬────┬───────┬──────────┐
│編號│搜索處所│扣押物品      │備註                │
├──┼────┼───────┼──────────┤
│ 1  │丙○○高│(一)西裝褲1條   │犯案時所穿。        │
│    │雄市鼓山│(二)皮鞋1雙     │                    │
│    │區○○街│              │                    │
│    │82巷38號│              │                    │
│    │住處    │              │                    │
├──┼────┼───────┼──────────┤
│ 2  │高雄市鼓│黑色西裝外套1 │犯案時所穿，編號3 所│
│    │山區鼓山│件            │示之槍枝放在西裝外套│
│    │二路196 │              │口袋內。            │
│    │之1 號洗│              │                    │
│    │衣店    │              │                    │
├──┼────┼───────┼──────────┤
│ 3  │高雄市鼓│(一)氣體動力式槍│(一)槍枝（槍枝管制編號│
│    │山區鼓山│枝1 支        │  0000000000號，含彈│
│    │二路37巷│(二)水果刀1 把  │  匣1 個）經送往內政│
│    │101 號三│              │  部警政署刑事警察局│
│    │清歷史文│              │  鑑驗，認係氣體動力│
│    │化院旁水│              │  式槍枝，以填充氣體│
│    │溝      │              │  為發射動力，經操作│
│    │        │              │  檢視，洩氣撞鐵力道│
│    │        │              │  不足，致槍枝發射動│
│    │        │              │  能甚微，認不具殺傷│
│    │        │              │  力，此有該局98年8 │
│    │        │              │  月21日刑鑑字第0980│
│    │        │              │  112489 號鑑驗書1份│
│    │        │              │  附卷可稽（見偵卷第│
│    │        │              │  86至87頁）。      │
│    │        │              │(二)槍枝經勘驗結果如下│
│    │        │              │  ：                │
│    │        │              │1.重量為0.6 公斤（彈│
│    │        │              │  匣、槍機經分別秤重│
│    │        │              │  為0.2 公斤、0.4 公│
│    │        │              │  斤。              │
│    │        │              │2.槍機長度為17公分，│
│    │        │              │  槍機到握柄底部為12│
│    │        │              │  公分。            │
│    │        │              │3.經拉槍機、退出彈匣│
│    │        │              │  檢視槍枝各部位及以│
│    │        │              │  手敲擊，足見槍身為│
│    │        │              │  塑膠材質，滑套為金│
│    │        │              │  屬材質，彈匣外殼為│
│    │        │              │  金屬材質，槍管為塑│
│    │        │              │  膠材質，保險卡榫鏽│
│    │        │              │  蝕，此有勘驗筆錄1 │
│    │        │              │  份在卷可憑（見本院│
│    │        │              │  卷第37頁）。      │
│    │        │              │(三)水果刀係犯案前放在│
│    │        │              │  機車座墊下，預備犯│
│    │        │              │  罪用，未攜入上玉銀│
│    │        │              │  樓內。            │
├──┼────┼───────┼──────────┤
│ 4  │高雄市三│白色膠帶1捲   │變造車號所用。      │
│    │民區建興│              │                    │
│    │路151 號│              │                    │
│    │全陽保齡│              │                    │
│    │球館停車│              │                    │
│    │場旁水溝│              │                    │
└──┴────┴───────┴──────────┘
附表二：
┌──┬────┬───────┬──────────┐
│編號│搜索處所│扣押物品      │備註                │
├──┼────┼───────┼──────────┤
│ 1  │丙○○高│(一)價值2 萬元之│已交由丁○○認領保管│
│    │雄市鼓山│  金手鍊3 條  │                    │
│    │區○○街│(二)在金保全銀樓│                    │
│    │82巷38號│  變賣手鍊賣手│                    │
│    │住處    │  鍊所得現金新│                    │
│    │        │  臺幣10,110元│                    │
└──┴────┴───────┴──────────┘


司法院資訊處製作；財團法人民間司法改革基金會備份。
